臺灣新竹地方法院民事判決　　　　　　　 95年度訴字第289號
原　　　告　鷁振鋼鐵實業股份有限公司
法定代理人　乙○○
訴訟代理人　甲○○
　　　　　　丙○○
被　　　告　文星建設有限公司
法定代理人　戊○○
訴訟代理人　己○○
上列當事人間請求給付貨款事件，本院於民國96年3月15日言詞
辯論終結，判決如下：
    主      文
被告應給付原告新臺幣壹佰零壹萬壹仟貳佰陸拾捌元，及自民國
九十五年五月六日起至清償日止，按年息百分之五計算之利息。
訴訟費用由被告負擔。
本判決第一項於原告以新臺幣拾萬柒仟零捌拾玖元為被告供
擔保後，得假執行。
    事實及理由
一、事實摘要：
(一)、原告主張：
１、緣被告自民國93年起，向原告購買鋼筋，以供其在武陵路之
    建築工地綁鐵工程（下稱系爭工程）之用，原告依約將被告
    所購買之鋼筋送至被告位在武陵路之建築工地，並經被告受
    領無訛，迄至94年1月18日止，被告向原告購買鋼筋之金額
    共計新臺幣（下同）5,654, 499元，扣除被告前所給付之
    4,643,221元，被告尚積欠原告1,011,268元（下稱系爭款項
    ）未為給付，詎被告積欠系爭款項，屢經原告催討，仍置之
    不理。
２、被告雖辯稱系爭工程係被告轉包予訴外人丁○○施作，故與
    原告購買鋼筋之當事人乃訴外人丁○○，且原告出貨之鋼筋
    重量已超過系爭工程之所需，況原告所提出之單據非被告所
    簽收，且原告出貨之車子亦係由訴外人丁○○所指派，與被
    告自無關係云云，惟本件情形乃係被告委託訴外人丁○○至
    原告處所購買鋼筋，且訴外人丁○○至原告處時便言及工地
    是被告所負責，而原告亦有和被告洽談鋼筋之單價及請款方
    式，此亦據證人丁○○到庭證述甚明，而兩造就上開事項達
    成合意後，原告始將鋼筋交予訴外人丁○○。況用來裝載鋼
    筋之車輛亦係被告所叫，原告亦有徵詢被告，鋼筋要在何處
    過磅，是即便系爭工程所用之鋼筋於重量有問題亦應由被告
    找訴外人丁○○解決，與原告本件之請求無涉，是被告上開
    所辯，洵無足採。
３、綜上，爰依買賣之法律關係提起本件訴訟等語。並聲明：(1)
    被告應給付原告1,011,268元，及自準備書狀繕本送達翌日
    起至清償日止，按年息百分之5計算之利息。(2)願供擔保，
    請准宣告假執行。
(二)、被告則以：系爭工程乃被告發包給訴外人丁○○作料，訴外
    人丁○○指定要原告的鋼筋，被告是依照計算表還有建築師
    圖面的鋼筋核對，自始皆未自行將鋼筋過磅，當系爭工程進
    行至第3層之時，被告發現鋼筋數量超出被告需求多達近90
    噸，被告便將此事告知原告，原告只要知道第1層之用料，
    就會知道其他樓層的用料，原告知悉出貨之鋼筋已超過預定
    數量時，理應停止出貨，另兩造及訴外人丁○○有就此事協
    商，此事應由三方共同負責，而不是由被告單方面負責，因
    系爭工程所需鋼筋之重量，是由訴外人丁○○決定，並非被
    告所能決定，而要用多少的鐵，從圖面就可以計算出來，系
    爭工程按照建築師之圖僅須270噸的鋼筋，然原告出貨達343
    噸，而被告已給付282噸鋼筋之價金予原告，是被告已給付
    的貨款，業超過系爭工程所需，訴外人丁○○除承作被告系
    爭工程外，尚承攬其他非屬被告之工程，前幾次的貨款被告
    均有如期給付，系爭款項之鋼筋，是訴外人丁○○自己載走
    的，被告並不知道該批鋼筋用於何處，況被告自始均未於原
    告所提出之單據上簽章，訴外人丁○○亦非被告之員工，故
    兩造間自無買賣關係存在，且證人丁○○因有積欠原告款項
    未清償，故其之證言不足採信等語置辯。並聲明：原告之訴
    駁回。
二、程序方面：本件原告原係向本院聲請核發支付命令，惟被告
    業於法定期間內提出異議，依據民事訴訟法第519條第1項規
    定，即應以原支付命令之聲請視為起訴。
三、得心證之理由：
    本件兩造之爭點為：兩造有無買賣契約存在？玆分別論述如
    下：
(一)、查原告主張被告向其訂購鋼筋，委由訴外人丁○○至原告工
    廠作料後，載運至被告位於武陵路之建築工地，付款條件及
    請款方式都是原告與被告洽談，被告亦已給付部分款項，故
    本件買賣契約應存在於兩造之間，從而，被告應給付所積欠
    原告之貨款1,011,268元，業據其提出客戶銷退貨明細表、
    收據、地磅單、被告文星建設有限公司已付未付貨款明細等
    為證，惟為被告所否認，並以系爭工程係由訴外人丁○○向
    原告叫貨，伊沒有在地磅單上簽名，也不知道訴外人丁○○
    將鋼筋載運至何處，原告出貨的數量，已超出系爭工程所需
    之鋼筋數量甚多，不願意全額給付系爭款項等語置辯。按稱
    買賣者，謂當事人約定一方移轉財產權於他方，他方支付價
    金之契約。當事人就標的物及其價金互相同意時，買賣契約
    即為成立，民法第345條定有明文。經查：
１、證人即載運鋼筋至被告系爭工程所在之武陵路工地之永華機
    械吊車司機鄧凱雄到庭證稱：「（問：載貨是否每次都有送
    到被告武陵路工地？）是的，如果工地主任在我就會交給工
    地主任，如果主任不在，我就將地磅單交給證人彭（即訴外
    人丁○○）簽收。」（見本院95年11月9日言詞辯論筆錄）
    ，又證人庚○○即永華機械負責人亦具結證述：「（問：是
    否有接到被告公司通知請你派吊車去原告公司載鐵到被告公
    司武陵路工地？）是的。大部分是派鄧凱雄去原告公司，鄧
    凱雄一次出車只載一個地點，卸貨之後就回我公司，出車一
    次就只載一個工地。」等語（見本院95年12月14日言詞辯論
    筆錄），另佐以原告據以請款之收據抬頭均載明「文星（武
    陵路）」之字樣，地磅單客戶名稱欄亦同此記載，部分並經
    工地主任賴義猛簽收無誤，此有原告提出之收據、地磅單等
    在卷為憑，而被告就系爭工程發包予訴外人丁○○承作，係
    以實作實算之方式計價，而就系爭工程所需之鋼筋材料，已
    給付部分貨款予原告等情，亦為被告所不爭執，再者，原告
    均送貨至被告武陵路之工地，交由被告在工地現場之主任賴
    義猛簽收，是原告認係被告向其購買鋼筋，既無悖於常情，
    尚非無據。
２、又被告辯稱系爭工程要用多少數量的鐵是由綁鐵包商即訴外
    人丁○○決定，由訴外人丁○○直接向原告叫料，系爭款項
    之地磅單，被告均未簽收，不應由被告負責云云，然查：
(1)、證人丁○○證述：「（問：就系爭綁鐵工程與被告何關係？
    ）我只是他的下游廠商，合約內容約定我跟被告綁鐵一噸以
    多少錢計價，是實做實算。」、「（問：跟何家公司訂貨，
    訂多少由何人決定？）當初被告問我和哪家廠商比較好配合
    ，因為原告有定位吊車可以比較省工，所以我就去原告那邊
    依照圖面作料，時間到的時候就將作好的料載去被告工地施
    工，我有請被告公司的主任來過磅，但是他有時來有時沒有
    來。」、「（問：如何決定要訂多少料？）我們是依照圖面
    計算，但是結構設計依我們施工的經驗我們會怕鋼筋不夠強
    ，地板會裂所以要補強，因為磚牆的下面沒有樑，就增加不
    少的鋼筋，這我有向被告公司的主任反應、溝通，溝通之後
    依照增加的數量進料」、「（你與被告公司如何約定付款？
    ）我叫料，被告公司付款，叫多少料是我與被告公司主任合
    意之後才叫料。」、「（問：你向原告鷁振鋼鐵實業股份有
    限公司叫料的時候如何說？）因為兩造以前有合作過，所以
    要叫料的時候我就說是被告文星建設有限公司要叫的料。」
    等語（見本院95年11月9日言詞辯論筆錄），又證人即被告
    系爭工程工地主任賴義猛到庭具結證述：「（問：證人丁○
    ○要綁多少鐵如何決定？）是照圖施作，所以我們有將圖交
    給他，板筋的部分我有叫他要追加，證人丁○○也有依照我
    說的追加，所以綁鐵也會隨著增加，追加的有每一道板面，
    這個沒有標示在圖面上。」、「（問：證人丁○○要向原告
    叫多少料是否要經過你的同意？）證人丁○○照圖面估算每
    層需要多少料，由他去原告公司作料，再載去被告工地綁鐵
    。」、「（問：證人丁○○估算用料時有無再與你確認過？
    ）地下室進料的時候我有以建築師的核算書核對數量，數量
    大約差不多，但是後來的我就沒有再核對。」、「（問：將
    料從原告公司載出來的時候被告或是證人丁○○有無通知你
    過磅？）他們有時候有通知，有時候沒有通知我，我因為工
    地忙所以沒有去。」等語（見本院95年12月14日言詞辯論筆
    錄），二者互核以觀，訴外人丁○○縱有承攬被告系爭工程
    ，並指定使用原告之鋼筋，於作料時仍需與被告工地主任確
    認數量，並依照工地主任之指示追加綁鐵之數量，訴外人丁
    ○○既為被告之下游包商，被告若認鋼筋數量與圖面計算之
    結果差距過大，自應就訴外人丁○○作料及使用鋼筋之情形
    ，予以監督查核，況且，系爭工程確有追加綁鐵之數量，已
    據被告系爭工程工地主任賴義猛證述綦詳，被告僅以圖面作
    為付款之依據，即無所憑，凡此均與原告交易之對象係針對
    被告乙情，不生影響。
(2)、又原告出貨之鋼筋總金額為5,654,499元，而被告亦已簽發
    面額合計為4,643,221元之支票5紙作為清償積欠原告之貨款
    之用，此有鷁振鋼鐵實業股份有限公司客戶銷退貨明細表及
    被告已付未付貨款明細各1紙附卷存查，而被告對於該私文
    書之真實性亦不爭執，自堪信該私文書為真正，又原告據以
    請款之收據、地磅單，不乏未據系爭工程工地主任賴義猛簽
    收，而僅有訴外人丁○○簽名者，被告仍如期支付貨款，衡
    諸常情，若果如被告所言，系爭工程所需之鋼筋係由訴外人
    丁○○自行向原告所購買，則何以被告會給付4,643,22 1元
    之貨款予原告，益徵買賣契約係存在於兩造之間，應堪認定
    ，被告辯稱未在地磅單上簽名，即無庸負責云云，洵屬無據
    ，不足採信。
(3)、再系爭工程載運鋼筋之吊車運費，亦為被告所支付一節，為
    被告所自認，則衡以常情，若認原告提供之鋼筋係由訴外人
    丁○○所購買，何以載運鋼筋所需之運費反約定由被告支付
    ，是原告主張買賣契約係存在於兩造之間，被告應依買賣契
    約給付系爭款項，應屬有據。
３、至被告另辯稱：原告知悉鋼筋出貨數量已超過圖面計算所預
    定使用者，理應停止出貨，不應就系爭款項要求被告全額負
    責云云。按物之出賣人，僅負交付其物於買受人，並使其取
    得該物所有權之義務，民法第348條第1項規定甚明，申而論
    之，兩造若無特別約定，出賣人並無主動拒絕提供買賣標的
    物之義務，此亦與買賣契約之本旨有違，本件被告既未曾告
    知被告應停止供應鋼筋，此為被告所不爭執，原告依訴外人
    丁○○作料之數量出貨，並開立過磅單作為向被告請款之依
    據，於法尚無不合，被告上開所辯，為無理由，無足憑採。
    綜上所述，本件買賣契約應存在於兩造之間，堪以認定。
(二)、按買受人對於出賣人，有交付約定價金及受領標的物之義務
    ，又按遲延之債務，以支付金錢為標的者，債權人得請求依
    法定利率計算之遲延利息，再應付利息之債務，其利率未經
    約定，亦無法律可據者，週年利率為百分之5，民法第367條
    、第233條第1項、第203條分別定有明文。本件之買賣契約
    既存在於兩造之間，已如前述，則原告本於買賣契約，請求
    被告給付積欠之貨款1,011,268元，及自準備書狀繕本送達
    翌日即95年5月6日起至清償日止，按年息百分之5計算之利
    息，核屬正當，應予准許。
(三)、從而，原告依據兩造買賣契約之法律關係，請求被告給付如
    主文第1項所示之金額、利息，即無不合，應予准許。
四、原告陳明願供擔保，聲請宣告假執行，經核無不合，爰酌定
    相當擔保金額准許之。
五、本件事證已臻明確，兩造其餘主張及舉證，經審酌與判決結
    果尚不生影響，均不另論述，併予敘明。
六、結論：本件原告之訴為有理由，依民事訴訟法第78條、第39
    0條第2項，判決如主文。
中　　華　　民　　國　　96　　年　　3 　　月　　29　　日
                  民事第一庭    法　官 　蔡欣怡
以上正本係照原本做成。
如對本判決上訴，須於判決送達後20日內向本院提出上訴狀。
                                書記官   戴家旭
中　　華　　民　　國　　96　　年　　3 　　月　　29　　日
